【裁判字號】    97,訴,1215
【裁判日期】    970715
【裁判案由】    強盜等
【裁判全文】
臺灣板橋地方法院刑事判決              97年度訴字第1215號
公  訴  人  臺灣板橋地方法院檢察署檢察官
被      告  甲○○
選任辯護人  陳世源律師
被      告  丁○○
            戊○○
上二人共同
義務辯護人  張文輝律師
上列被告因強盜等案件，經檢察官提起公訴（九十七年度偵字第
四四一一號），本院判決如下：
    主  文
甲○○共同以強暴、脅迫使人行無義務之事，處有期徒刑肆月，
如易科罰金，以新臺幣壹仟元折算壹日；又共同以脅迫使人行無
義務之事未遂，處有期徒刑參月，如易科罰金，以新臺幣壹仟元
折算壹日，扣案玩具手槍壹把沒收。應執行有期徒刑陸月，如易
科罰金，以新臺幣壹仟元折算壹日。扣案玩具手槍壹把沒收。
丁○○、戊○○共同以強暴、脅迫使人行無義務之事，各處有期
徒刑參月，如易科罰金，均以新臺幣壹仟元折算壹日；又共同以
脅迫使人行無義務之事未遂，各處有期徒刑貳月，如易科罰金，
均以新臺幣壹仟元折算壹日，扣案玩具手槍壹把沒收。各應執行
有期徒刑肆月，如易科罰金，均以新臺幣壹仟元折算壹日。扣案
玩具手槍壹把沒收。
    事  實
一、甲○○於民國九十七年一月間某日，聽聞乙○○與丙○○之
    間有新臺幣（下同）二十餘萬元之債務糾紛未清，即起意代
    丙○○向乙○○催討積欠之款項，再以催討取得之款項向丙○○收取報酬，甲○○即透過友人取得丙○○、乙○○之電
    話，先撥打電話向丙○○表明欲代其向乙○○催討債款，丙○○未表示反對之意後，甲○○即思以暴力向乙○○討債，
    於九十七年一月二十三日撥打電話予乙○○假稱有工作與其
    洽談，相約見面地點，甲○○隨即邀同有共同犯意聯絡之丁○○、戊○○，於九十七年一月二十三日下午六時許，前往
    臺北縣泰山鄉○○路二四一之一號之資源回收場與乙○○見
    面，並將乙○○帶至回收場旁之巷內，甲○○表明係受丙○○授權處理債務，要求乙○○還錢，並撥打電話與丙○○，
    讓丙○○與乙○○短暫對話，表示其確係受到丙○○之授權
    ，惟因乙○○認為其並未積欠丙○○二十餘萬元之款項，不
    願支付任何款項，甲○○即以「若不還錢，就要你好看，要
    不要以快乾滴滴在你的下體」等言詞恐嚇乙○○，要求乙○○將身上錢財交出，使乙○○心生畏懼，甲○○復以徒手、
    戊○○以路旁拾起之木棍、丁○○則以腳踢之方式毆打乙○○，致乙○○受有頭皮、前胸、左手肘多處挫傷之傷害（傷
    害部分業經告訴人乙○○於本院審理時撤回告訴），甲○○
    、丁○○、戊○○三人即以上開強暴、脅迫之方式，使乙○○行無義務之事，自行將其身上所有之財物一萬三千元取出
    放置於棧板，甲○○隨即取走其中一萬一千元，讓乙○○留
    下二千元；甲○○繼而喝令乙○○必須簽發本票作為擔保，
    由戊○○前往附近之文具店購買空白本票，乙○○唯恐再遭
    甲○○等人毆打或恐嚇，便聽從甲○○之指示當場簽發面額
    五萬元，到期日為九十七年一月二十七日之本票一紙交付甲○○等三人，而行無義務之事。甲○○等三人食髓知味，又
    另行基於共同犯意之聯絡，於九十七年一月二十六日下午三
    時許，由甲○○撥打電話予乙○○，要求當天晚間十時在上
    述之資源回收場前再交付一萬元之無義務之事，並以「若不
    交錢，則要你好看」等言詞恐嚇、脅迫乙○○，乙○○唯恐
    再遭甲○○等人之毆打或恐嚇，且因當時只有五千元，無法
    湊得一萬元，擔心會遭不利，即前往警局報案處理，並無交
    付款項與甲○○等人之真意，並與警方配合，由乙○○在上
    開資源回收場等候，警方則在現場巷口埋伏，約定甲○○等
    人出現時，乙○○即撥打電話予警方作為暗號，嗣於當日晚
    間十時三十分許，甲○○、丁○○、戊○○等三人共乘一輛
    自用小客車前來，甲○○一人在車上等候，丁○○則攜帶甲○○所有之玩具手槍一把隨同戊○○下車要求乙○○交付一
    萬元，以該把玩具手槍作為脅迫之手段，使乙○○行無義務
    之事，假意將身上之五千元交予丁○○、戊○○二人，並向
    丁○○等人假稱其撥打電話後可再取得另五千元，隨即撥打
    電話予埋伏之警方作為上前查緝之暗號，在場埋伏員警接獲
    乙○○撥打作為暗號之電話後，旋即一擁而上，將甲○○三
    人當場查獲，並在丁○○身上起出甲○○所有之玩具手槍一
    把（含彈匣一個）、乙○○所簽發之上開面額五萬元本票一
    紙及乙○○當場交付之現金五千元。
二、案經乙○○訴請臺北縣政府警察局新莊分局報告臺灣板橋地
    方法院檢察署檢察官偵查起訴。
    理  由
壹、程序部分
一、被告以外之人於審判外之言詞或書面陳述，除法律有規定者
    外，不得作為證據，刑事訴訟法第一百五十九條第一項定有
    明文。本件證人乙○○、丙○○於警詢之證述乃審判外之陳
    述，且不符合刑事訴訟法第一百五十九條之二、之三、之五
    之例外規定，自不得作為證據。
二、被告以外之人於偵查中向檢察官所為之陳述，除顯有不可信
    之情況者外，得為證據。刑事訴訟法第一百五十九條之一第
    二項規定甚明。證人乙○○於偵查中乃經檢察官告以偽證罪
    責並具結後，方向檢察官為陳述，且其等於本院審理時並經
    交互詰問程序，其等於本院審理時證述之內容與偵查中證述
    之內容大致相符，難認其等於偵查中所為陳述有何顯有不可
    信之情況，是前開證人於偵查中向檢察官所為陳述，具有證
    據能力，合先敘明。
貳、實體部分
一、訊據被告甲○○、丁○○及戊○○三人固坦承有於上開時間
    、地點毆打告訴人乙○○，被告甲○○復坦承有於九十七年
    一月二十三日下午六時許，在上開地點以「若不還錢，就要
    你好看，要不要以快乾滴滴在你的下體」等言詞恐嚇乙○○
    ，以及其等三人於九十七年一月二十六日晚間十時三十分許
    前往上址欲向乙○○收取一萬元等事實，惟被告甲○○、丁○○及戊○○等人均矢口否認有何強制罪之犯行，被告甲○○辯稱：九十七年一月二十三日當天係告訴人乙○○自願將
    身上的錢取出，且開立本票係經過乙○○本人同意，伊並無
    強迫乙○○，在乙○○主動交出財物後，伊因為看不慣乙○○說話語氣不佳，一時生氣才出手毆打乙○○，又九十七年
    一月二十六日係乙○○自己同意約定見面交款，伊並未在電
    話中恐嚇乙○○，另被告丁○○、戊○○係陪同伊一起去，
    因該處巷道狹小，丁○○代伊下車向乙○○收款，丁○○所
    攜帶之玩具手槍係伊所有、供射野狗之用，並未持向乙○○
    行使云云；被告丁○○辯稱：伊因為看到甲○○和乙○○扭
    打，才會上前出手毆打乙○○，查獲當天伊下車時背著包包
    ，該把玩具槍係放在包包裡，伊並未拿槍對著乙○○云云；
    被告戊○○則辯稱：伊基於朋友立場，才一起毆打乙○○，
    查獲當天伊因為跟被告甲○○、丁○○一起工作下班，才會
    跟被告甲○○等人一起前往云云。
二、經查：
（一）被告甲○○、丁○○及戊○○於九十七年一月二十三日下
      午六時許在上開地點三人共同以毆打乙○○，並由甲○○
      出言恐嚇乙○○之強暴、脅迫方式，使乙○○交付身上財
      物、簽發本票等無義務之事等事實，業經證人乙○○於偵
      查及本院審理時具結證述明確，其於偵查中證稱：「他們
      問我說是否認識一個叫阿登的，我說我認識，就是丙○○
      ，他們說有沒有欠阿登錢，我說沒有，然後他們就一直說
      我有欠阿登的錢，後來外號芭樂的甲○○就先徒手以拳頭
      打我胸部，後來他們詢問我是否有介紹一家公司給丙○○
      承包工程，後來該公司給付的工程款支票跳票，我說有，
      他們就說我要負責還這筆錢，金額是二十萬元，我就不願
      意」、「後來他們還是有讓我打電話，我和丙○○說了沒
      幾句話，電話就被搶下來，之後他們就說丙○○全權交給
      他們處理，就打我，甲○○是徒手打我，戊○○撿地上的
      木棍來打我，丁○○則是用腳踢我，用手打我的頭、腹部
      ，在我身上亂打，後來他們三人就逼我還錢，並說不還錢
      就要我好看，甲○○還說要拿快乾滴滴在我的下體，當時
      我身上剛好有一萬三千元，甲○○叫我把身上的東西都拿
      出來，就拿走一萬一千元，還強迫我簽一張五萬元本票，
      本票是戊○○當場去文具店買來，三個人要我簽的」等語
      （見偵查卷第八十六頁、第八十七頁）；其於本院審理時
      亦證稱：「甲○○說要我還錢，不還錢就會對我怎麼樣，
      然後開始打我，就說不還還會再更不利，... 當時戊○○
      、丁○○就一起打，他們大概打的時間沒有很久，就停下
      來芭樂問我要怎麼還，就開始叫我把身上東西拿出來，我
      沒有反對芭樂把我的錢拿走，因為我怕我反對的話他會對
      我更不利，錢拿走之後，甲○○繼續說要我怎麼還，不然
      開本票，本票是他們去買的，簽本票的時候是在被告三人
      面前簽的」、「他（甲○○）說不給錢有很多辦法，用什
      麼膠水要滴在我的下體」、「（問：甲○○他們叫你出去
      之後主要誰和你談？）芭樂，就是甲○○，其他二個人就
      站在旁邊，我和甲○○談話的內容他們應該可以聽得到」
      等語（見本院九十七年六月二十四日審理筆錄），此外並
      有行政院衛生署臺北醫院出具之診斷證明書一紙（見偵查
      卷第五十八頁）、乙○○受傷照片二幀（見偵查卷第七十
      四頁）及證人乙○○簽發之本票一紙扣案可資佐證，顯見
      證人乙○○確實係因為遭受被告甲○○等三人毆打，且受
      到被告甲○○出言恐嚇之脅迫，不得不將身上之財物交出
      ，並且簽發本票交予被告甲○○等人，是被告甲○○辯稱
      ：係乙○○自願交付財物、簽發本票云云，顯與事實不符
      ，全係卸責之詞，不足採信。
（二）再者，依據證人乙○○前開證言，被告丁○○、戊○○等
      人陪同被告甲○○前來討債，除了被告丁○○、戊○○前
      去購買本票之時間外，被告丁○○、戊○○均在被告甲○○之身旁，其二人對於被告甲○○以丙○○之代理人自居
      前去向證人乙○○討債一事知之甚詳，其二人因證人乙○○否認有欠丙○○款項，即與被告甲○○一同毆打證人乙○○，並繼而購買本票以利證人郭英簽發，顯見被告丁○○、戊○○二人與被告甲○○就上開犯行之間，確有犯意
      聯絡及行為分擔，被告丁○○、戊○○辯稱：僅因甲○○
      與乙○○扭打，基於朋友立場一起毆打乙○○云云，應係
      卸責推諉之詞，不足採信。
（三）被告甲○○等三人於九十七年一月二十六日再次以脅迫方
      式使證人乙○○行無義務之事之事實，亦經證人乙○○於
      偵查及本院審理中具結證述明確，其於偵查中證稱：「九
      十七年一月二十六日下午二、三時許，他們打電話給我，
      他們急用一萬元，叫我先準備一萬元給他們，我就報警，
      當天晚上他們打電話給我，和我約晚上十時在泰山鄉的資
      源回收場前見面，見面時我只給他們五千元，他們就亮槍
      恐嚇我，槍是甲○○以外的二人其中一個拿的，他恐嚇叫
      我不要亂來，本票到期日一定要再給他們二萬元，不然就
      要我好看，... 警察有和我一起去資源回收場，警察埋伏
      在旁邊，當他們把錢拿走並亮槍恐嚇我之後，警察就衝出
      來把他們抓走，當時甲○○坐在車上，另外二個人和我一
      起站在車的旁邊，槍是下車的二個人其中一人拿在手上」
      等語（見偵查卷第八十七頁）；其於本院審理時復證稱：
      「（問：第二次打電話跟你說要錢，為何你決定要報警？
      ）他（甲○○）說一定要湊到錢給他，第一次他就有打我
      ，我想說如果第二次沒有給他，他碰到我一定會出手打我
      」、「他說一定要有，他們就急著要用錢，如果沒有的話
      意思就是大家走著瞧，叫我一定要去湊到錢」等語（見本
      院上開審理筆錄），顯見被告甲○○在電話中確實以脅迫
      方式要求證人乙○○再次交付款項。雖證人乙○○於本院
      審理時證稱：查獲當天被告甲○○等人有無拿槍出來一事
      ，伊已經忘記了等語，惟被告丁○○持槍下車向證人乙○○收取款項之事實，業經證人乙○○於偵查中證述明確，
      且被告丁○○於警詢時亦自白稱：伊帶玩具槍去現場是要
      嚇乙○○用的，伊在現場有拿出來威嚇乙○○等語（見偵
      查卷第二十六頁）。況且證人王慶昌（查獲被告等人之警
      員）於本院審理時亦具結證稱：「我們進去巷子裡面之後
      ，看到丁○○從駕駛座出來拿著手槍」、「我接到通知進
      去時看到丁○○拿著一把槍」、「手槍是我們把他踢到旁
      邊去的」等語（見本院九十七年五月二十七日審理筆錄）
      ，顯見被告丁○○確實有持扣案之玩具手槍作為脅迫證人
      乙○○行無義務之事之工具。
（四）末查，證人丙○○於本院審理時經具結後雖否認有答應被
      告甲○○代其向乙○○收取欠款一事，惟其亦證稱：「是
      綽號『芭樂』的人打電話給我」、「他講說聽說乙○○有
      欠你錢？我說對。他又問欠多少？我說好久了。他又問你
      不去跟他要嗎？我說那張票據已經不見，又經過那麼久，
      有看到人跟他討他沒錢還我」、「（問：電話中『芭樂』
      有無說要幫你向乙○○要錢？）他好像有提到說：他說不
      還你？我說沒辦法，去跟他要他說沒有錢。他說有遇到要
      幫我跟他討。」、「（問：他在電話中有說如果有遇到乙○○，要幫你跟他討錢嗎？）對」等語（見本院上開審理
      筆錄），是被告甲○○確實事前曾向證人丙○○表示欲代
      其向證人乙○○催討欠款，雖證人丙○○並未明白表示同
      意或授權被告甲○○向證人乙○○討債，但證人丙○○亦
      未明確向被告甲○○表示不同意或拒絕代向證人乙○○催
      討欠款，是被告甲○○主觀上認為已獲得證人丙○○之授
      權，亦屬合於情理。況且證人乙○○於偵查及本院審理時
      均證稱：在九十七年一月二十三日被告甲○○等人前來時
      ，被告甲○○表示是要催討伊欠丙○○之款項，且伊有在
      電話中與證人丙○○短暫通話等語，可見被告甲○○確實
      係以證人丙○○之代理人身分自居，前去向證人乙○○催
      討欠款，否則被告甲○○輾轉得知證人乙○○與丙○○之
      間有款項糾紛一事，若真有強盜或其他不法意圖，大可逕
      自向證人乙○○加害，何必事先設法取得證人丙○○之電
      話後，撥打電話向證人丙○○查證並告知欲代收欠款一事
      ？在取款當日又何必讓證人乙○○與丙○○通話？由此可
      見被告甲○○確實係以證人丙○○之代理人身分向證人乙○○討債，尚難認被告甲○○與被告丁○○、戊○○等人
      就證人乙○○交付之財物具有不法所有之意圖，至於被告
      甲○○事後是否如數將取得之款項轉交證人丙○○，應係
      被告甲○○與證人丙○○之間之民事糾葛，尚不得以此推
      論被告甲○○等人即有不法所有之意圖。
（五）綜上所述，被告甲○○等三人前開所辯均不足採，本件事
      證明確，其等三人之犯行至為明確，堪以認定。
三、被告甲○○、丁○○及戊○○三人於九十七年一月二十三日
    以強暴、脅迫之方式使證人乙○○交付一萬一千元之現金並
    簽發本票，其等所為係犯刑法第三百零四條第一項之強制罪
    。被告甲○○三人於九十七年一月二十六日以脅迫方式使證
    人乙○○交付款項，因證人乙○○已報警處理，並無交付款
    項之真意，僅為使警方順利將被告等人逮捕，是被告三人此
    次所為係犯同法第三百零四條第二項、第一項之強制罪未遂
    ，並依刑法第二十五條第二項之規定減輕其刑。公訴人雖認
    被告三人所為係犯刑法第三百三十條之加重強盜罪嫌，惟按
    「刑法上之強盜罪，以有為自己或第三人不法所有之意圖為
    構成要件之一，若奪取財物係基於其他目的，而非出於不法
    所有之意思者，縱其行為違法，要不成立強盜罪。」，此有
    最高法院九十五年度臺上字第一一四四號判決要旨可資參照
    。被告甲○○等人主觀上並無為自己不法所有之意圖，已如
    前述，是其等所為自與刑法加重強盜罪之構成要件不合，起
    訴法條容有未洽，惟起訴基本事實相同，爰依法變更起訴法
    條。又被告甲○○、丁○○、戊○○三人就上開犯行之間，
    均有犯意聯絡及行為分擔，為共同正犯。再者，被告三人所
    為上開二次強制罪犯行，犯意各別、行為互異，為數罪，應
    分論併罰。爰審酌被告三人之素行（有臺灣高等法院被告前
    案紀錄表三件在卷可憑），其犯本罪之動機、目的、手段、
    對被害人身心造成極大恐懼，且犯罪後未能全然坦承犯行之
    犯後態度，暨犯後已與告訴人達成和解，告訴人亦表示願意
    原諒被告等人等一切情狀，分別量處如主文所示之刑及諭知
    易科罰金之折算標準，併定應執行刑及易科罰金之折算標準
    如主文所示。至扣案玩具手槍一把為被告甲○○所有之物，
    業經被告甲○○供明在卷，且為被告丁○○持以與被告甲○○、戊○○共同作為脅迫乙○○行無義務之事之用，爰依刑
    法第三十八條第一項第二款之規定宣告沒收。
參、不另為公訴不受理諭知部分
一、公訴人雖以被告甲○○、丁○○、戊○○等三人，於九十七
    年一月二十三日下午六時許，前往臺北縣泰山鄉○○路二四
    一之一號乙○○所工作之資源回收場，將乙○○帶至回收場
    旁之巷內，以受丙○○授權處理債務之名義要求乙○○還錢
    ，乙○○乃當場撥打電話與丙○○求證，甲○○三人將電話
    搶下，甲○○並以徒手、戊○○以路旁拾起之木棍、丁○○
    則以腳踢之方式毆打乙○○，致乙○○受有頭皮、前胸、左
    手肘多處挫傷之傷害，認被告甲○○等人之傷害行為當然包
    含於其等所為之加重強盜罪中，不另論罪云云。
二、按告訴乃論之罪，告訴人於第一審辯論終結前得撤回其告訴
    ，又告訴經撤回者，應諭知不受理之判決，刑事訴訟法第二
    百三十八條第一項、第三百零三條第三款定有明文。本件告
    訴人乙○○告訴被告甲○○、丁○○、戊○○等人傷害等案
    件，公訴人認被告甲○○等人之傷害行為當然包含於加重強
    盜罪之中，不另論罪，惟被告甲○○等人之前開行為與加重
    強盜罪之構成要件不合，已如前述，被告甲○○等人之傷害
    行為為其等使乙○○行無義務之事之強暴手段，業如前述，
    且經告訴人乙○○於本院審理中當庭表示撤回對被告等人之
    傷害告訴，有本院九十七年六月二十四日審理筆錄在卷可稽
    ，是關於起訴書所載被告甲○○等三人涉犯刑法第二百七十
    七條第一項普通傷害罪之犯行部分，爰不另為公訴不受理之
    諭知，附此敘明。
據上論斷，應依刑事訴訟法第二百九十九條第一項前段、第三百
條，刑法第二十八條、第二十五條、第三百零四條第一項、第二
項、第四十一條第一項前段、第五十一條第五款、第三十八條第
一項第二款，刑法施行法第一條之一第一項、第二項前段，判決
如主文。
本案經檢察官連思藩到庭執行職務。
中    華    民    國    97    年    7     月    15    日
                  刑事第十八庭  審判長法  官  連育群
                                      法  官  吳幸娥
                                      法  官  王綽光
上列正本證明與原本無異。
如不服本判決，應於判決送達後十日內敘明上訴理由，向本院提
出上訴狀（應附繕本），上訴於臺灣高等法院。
                                      書記官  田世杰
中    華    民    國    97    年    7     月    15    日
附錄本案論罪科刑法條全文：
中華民國刑法第304 條
（強制罪）
以強暴、脅迫使人行無義務之事或妨害人行使權利者，處3 年以
下有期徒刑、拘役或3 百元以下罰金。
前項之未遂犯罰之。


司法院資訊處製作；財團法人民間司法改革基金會備份。
